【裁判字號】    92,上訴,532
【裁判日期】    920417
【裁判案由】    偽證
【裁判全文】
臺灣高等法院臺中分院刑事判決                    九十二年度上訴字第五三二號
    上  訴  人  臺灣苗栗地方法院檢察署檢察官
    被      告  甲○○○
右上訴人因被告偽證案件，不服臺灣苗栗地方法院九十一年度訴字第三八三號中華民
國九十二年一月十七日第一審判決（起訴案號：臺灣苗栗地方法院檢察署九十一年度
偵字第二六四八號），提起上訴，本院判決如左：
      主  文
原判決撤銷。
甲○○○，證人，於執行審判職務之公署審判時，於案情有重要關係之事項，供前具
結，而為虛偽陳述，處有期徒刑伍月，緩刑貳年。
      事  實
一、甲○○○於苗栗縣第十五屆縣議員選舉之際，收受鄭麗月為候選人鄭文炳助選所
    交付市價約新台幣（下同）二百五十元之香菇一盒（甲○○○此部分涉及刑法第
    一百四十三條第一項之投票受賄罪，業經台灣苗栗地方法院檢察署檢察官以九十
    一年度選偵字第一二號為職權不起訴處分確定），嗣臺灣苗栗地方法院受理鄭麗
    月違反選舉罷免法案件（九十一年度訴字第一六０號），於九十一年六月廿七日
    以證人之身份傳訊甲○○○出庭作證，於法官告知具結之義務及偽證之處罰，並
    命其於供述前具結後，詎鄭蘭妹就「上開香菇一盒，是否係鄭麗月所交付，作為
    賄選用」，而與鄭麗月所涉賄選案件有重要關係之事項，仍虛偽陳述：「（問：
    警察查獲之香菇哪裡來？）王石枝給的，我們整排房子那邊只有給我，我常幫他
    收衣服，送他菜」云云。
二、案經臺灣苗栗地方法院檢察署檢察官自動檢舉偵查起訴。
      理  由
一、訊據被告甲○○○矢口否認有右開犯行，辯稱：當時係鄭麗月要拿香菇給伊，因
    伊不在家，鄭麗月乃託王石枝轉交給伊，是伊於原審中證稱該包香菇係王石枝所
    交付，並無偽証云云。惟查，右揭事實，業據被告於九十一年一月十六日警訊時
    坦承：「（問：前述所查扣之香菇禮盒來源為何？）是大約（九十一年一月十六
    日）一個禮拜前某日晚間九、十時許，由本屆議員參選人鄭文炳的妹妹（即鄭麗
    月）到我家送給我．．．她送香菇禮盒給我時，只說『拜託』而已，隨即離去」
    等語（見九十一年選他字第二五號影印卷第八頁反面、第九頁正面）；於同日偵
    訊時坦承：在伊家中查扣之禮盒係鄭麗月所交付，應該是拜託伊支持鄭文炳等語
    （見九十一年選他字第二五號影印卷第十六頁正面）；於九十一年六月二十七日
    偵訊時亦坦承：鄭麗月到伊家，那時伊還沒睡覺，她就說「阿嬸這包香菇給妳」
    等語（見九十一年度偵字第二六四八號卷第五頁），且原審當庭勘驗九十一年六
    月二十七日之偵訊錄音帶，被告確有供述：該香菇禮盒確係鄭麗月拿來的，伊並
    未收到王石枝之香菇禮盒等語屬實（見原審卷第二七頁）。況被告於原審時雖供
    稱：該包香菇，係王石枝送給伊云云，證人王石枝亦到庭證稱：伊確有送香菇予
    被告云云，惟原審就「王石枝究如何告知被告，該香菇係其所贈送？」一節，隔
    離訊問被告與王石枝，王石枝證稱：伊與被告係鄰居，伊本身另在街上賣麵，從
    伊家中至街上約五、六分鐘，當天送香菇去被告家中，因無人在家，伊即將香菇
    放在被告家門口，後被告到街上，走路經過伊店門口時，伊叫住被告，並告訴被
    告，伊有送香菇云云；而被告卻供稱：「他（王石枝）生意作完之後，放在我家
    門口（即放香菇禮盒），等我在通霄（分局）做完筆錄之後，回家經過他家時，
    他告訴我說他有送香菇給我．．．（又改稱）第二天我去他家，他才告訴我的，
    說他有拿香菇給我」云云（見原審卷第二八至三一頁），觀之二人就此部分之供
    述完全相佐，足見被告嗣後所辯及證人王石枝上開所證，係屬事後卸責及迴護被
    告之詞，均不足採信，應以被告最初於警、偵訊時所為之供述為可採。此外並有
    台灣苗栗地方法院九十一年度訴字第一六０號案件九十一年六月二十七日之審判
    筆錄，及被告之證人結文等影本附卷可憑（見九十一年度偵字第二六四八號卷第
    十一至十八頁）。被告明知該包香菇禮盒係鄭麗月所贈送，作為賄選之用，竟於
    原審審理九十一年度訴字第一六０號鄭麗月違反選舉罷免法案件，以證人之身份
    ，於供述前具結後，就案情有重要關係之事項，虛偽證稱：該包香菇係王石枝所
    交付云云，其有偽證之犯行，應堪認定。
二、核被告所為，係犯刑法第一百六十八條之偽證罪，被告於其所虛偽陳述之案件（
    即臺灣苗栗地方法院九十一年度訴字第一０六號，於九十二年三月十三日宣判）
    裁判確定前，即已於偵查中自白犯行（九十一年六月二十七日），應依刑法第一
    百七十二條之規定減輕其刑。原審以被告罪證明確，予以論罪科刑，固非無見，
    惟原審未依刑法第一百七十二條之規定減輕其刑，即有未當。公訴人上訴意旨以
    「被告於罪證明確下，仍於原審否認犯罪，實無悔過之心，且偽證行為耗費司法
    資源，惡性非輕，公訴人依據上情向原審求處被告有期徒刑一年，然原審僅判處
    被告有期徒刑六月，似有過輕。且原審亦未說明公訴人之求刑有何不妥之處，亦
    有遺漏。再者，被告既然否認犯行，即表示被告不認為前開行為係屬犯罪，衡諸
    常情，其經歷過偵、審程序，尚不能使其知所警惕，實有再犯之虞，原審宣告緩
    刑，似有未妥」云云，指摘原判決不當，雖無理由（詳如後述）。然原判決既有
    上述可議之處，即屬無可維持，自應由本院予以撤銷改判。爰審酌被告所為雖侵
    害國家司法權之正確行使，且犯後於法院審理時否認犯行，惟其於警、偵訊時即
    已坦承犯行，使檢警得以追訴鄭麗月涉犯選舉罷免法，嗣係因與鄭麗月屬同房親
    戚，基於人情關係方虛偽供述，且被告係年近七十歲之純樸鄉民，亦未曾受過教
    育，況法院亦未因被告之虛偽陳述而受影響，被告犯罪所生之損害尚非重大等一
    切情狀，本院認公訴人求處有期徒刑一年，顯屬過量，爰判處被告如主文所示之
    刑。末查，被告前未曾受有期徒刑以上刑之宣告，有臺灣高等法院被告全國前案
    紀錄表附卷足憑，被告因一時失查，宥於傳統人情觀念，一時失慮，致犯本罪，
    其經此偵、審教訓，當知所警惕，而無再犯之虞，本院認前開對其宣告之刑，以
    暫不執行為適當，併予宣告緩刑二年，以啟自新。
據上論結，應依刑事訴訟法第三百六十九條第一項前段、第三百六十四條、第二百九
十九條第一項前段，刑法第一百六十八條、第一百七十二條、第七十四條第一款，判
決如主文。
本案經檢察官乙○○到庭執行職務。
中      華      民      國      九十二    年      四      月    十七    日
                                   臺灣高等法院臺中分院刑事第十庭
                                         審判長法  官  林  照  明
                                               法  官  王      銘
                                               法  官  蔡  名  曜
右正本證明與原本無異。
如不服本判決應於收受送達後十日內向本院提出上訴書狀，其未敘述上訴之理由者並
得於提起上訴後十日內向本院補提理由書（均須按他造當事人之人數附繕本）。
                                               書記官  許  哲  禎
中      華      民      國    九十二     年      四       月   二十一   日
                                                                        Ｆ


司法院資訊處製作；財團法人民間司法改革基金會備份。
